臺灣高等法院花蓮分院刑事附帶民事訴訟判決
原　　　告　乙○○
被　　　告　甲○○
上列被告因傷害等案件（96年度上易字第55號），原告提起附帶
民事訴訟，請求損害賠償，本院判決如下：
    主  文
被告應給付原告新臺幣伍萬元。
原告其餘之訴駁回。
    事實及理由
一、原告起訴主張：伊於民國94年6月26日凌晨，陪同被告之妻
    前往秀林鄉○○路欲拍照舉發被告外遇之事，並無不法之行
    為，卻遭被告毆打，並散播原告與其妻有染，且向原告長官
    投訴，致原告被迫提前退休，而無法領取月退俸。案經原告
    訴請臺灣花蓮地方法院檢察署檢察官偵查起訴，由臺灣花蓮
    地方法院判處被告拘役59日（95年度易字第277號）在案。
    按「因故意或過失，不法侵害他人之權利者，負損害賠償責
    任。故意以背於善良風俗之方法，加損害於他人者亦同。」
    ，民法第184條第1項定有明文；又「不法侵害他人之身體、
    健康、名譽、自由、信用、隱私、貞操，或不法侵害其他人
    格法益而情節重大者，被害人雖非財產上之損害，亦得請求
    賠償相當之金額。」，民法第19 5條第1項亦有明文。被告
    為上開犯行，致原告受有右眼眶挫傷並瘀傷之傷害，依上開
    規定，被告自應負損害賠償責任，依法應賠償原告所受損害
    及慰撫金。並聲明：被告應給付原告新台幣（以下同）200
    萬元。上開請求賠償之數額分述如下：
（一）精神創傷慰撫金30萬元。
（二）名譽損害賠償金50萬元。
（三）退休金，以5年生命期計損失120萬元（月退每月約5萬6千
      元，一次退僅優存3萬5千元之差額）。
二、被告則聲明：原告之訴駁回。
    其陳述為：
    （一）否認原告所指之侵權行為事實。
    （二）理由引用刑事判決書所載否認犯罪事實之理由。
    （三）原告請求慰撫金過高。
三、按附帶民事訴訟之判決，應以刑事訴訟判決所認定之事實為
    據，刑事訴訟法第500條前段定有明文。經查被告甲○○於
    94年6月間，任職花蓮縣警察局秀林分駐所擔任所長一職，
    其妻林吟芝於94年6月25日晚上11時許，聽聞被告甲○○可
    能與外遇對象同居於花蓮縣秀林鄉○○路附近，央請被告舊
    屬即原告乙○○陪同前往該處，欲蒐集被告甲○○疑涉外遇
    之事證，於途中遇正值勤之被告，被告甲○○見林吟芝於深
    夜時分，竟與另一男子單獨身處一車當中，即怒從中來，駕
    車上前欲予盤查，原告乙○○見狀即加足馬力逃跑，被告甲
    ○○亦驅車緊追其後，雙方經過一番追逐後，因原告乙○○
    所駕車輛陷入沙中動彈不得，雖迅速打開車門欲逃離現場，
    惟遭隨之下車追趕之被告甲○○追上，被告甲○○怒不可遏
    抑，即基於傷害人之身體及以強暴、脅迫手段使人行無義務
    之事之犯意，先以腳踹原告乙○○肚子（未成傷），並徒手
    毆打原告乙○○之臉部及眼睛周圍，致其受有右眼眶挫傷併
    瘀傷之傷害；雙方繼之發生肢體衝突而均倒臥在沙灘上翻滾
    ，被告甲○○情急之下，持其配發之警槍為工具，作勢指向
    原告乙○○之頭部，而以此脅迫手段，喝令其下跪認錯，使
    之行無義務之事，業經本院於96年6月23日以96年度上易字
    第55號刑事判決認定在案，揆諸前述說明，本件附帶民事訴
    訟之判決，即應以該事實為據，原告所主張之上揭事實，自
    堪認為真實。
四、按因故意或過失，不法侵害他人之權利者，負損害賠償責任
    ，次按不法侵害他人之身體、自由、貞操，被害人雖非財產
    上之損害，亦得請求賠償相當之金額，民法第184條第1項前
    段及同法第195條第1項分別定有明文。本件被告不法侵害原
    告之身體，既經認定，原告自得請求被告賠償所受之損害及
    相當之金額即精神慰藉金。至原告以精神創傷慰撫金，請求
    30萬元，名譽損害賠償金，請求賠償50萬元，總計請求80
    萬元之非財產上損失，即慰藉金部分，本院斟酌兩造於事故
    發生時均係擔任警察之職務，原告並曾為被告之部屬，兩造
    並均於本次事件發生後辦理退休，及原告因侵權行為所受之
    精神上損害，並被告於目擊原告與其妻深夜共同駕車在外，
    故出手毆打原告並強制原告行為之侵害情狀，及兩造之身分
    、地位及經濟狀況，認原告請求之慰藉金以5萬元為相當，
    爰於5萬元之範圍內准許之。逾此部分之請求，為無理由，
    應予駁回。至原告請求補償退休金差額部分，原告辦理退休
    後領取退休金，並非因本件事故而受之財產上損害，係原告
    於本件事故發生後，因其他事由辦理自願退休，亦經其於本
    院供述在卷，顯與本件侵權行為無直接關係，原告請求賠償
    此部分之損失，尚屬無據。
（四）綜上所述，原告請求被告給付5萬元為有理由，應予准許
      ，其餘部分為無理由，應予駁回。
五、據上論結，本件原告之訴為一部有理由，一部無理由，依刑
    事訴訟法第502條，判決如主文。
中　　華　　民　　國　　96　　年　　6　　月　　23　　 日
                         審判長法  官  何方興
                               法  官  林鳳珠
                               法  官  王紋瑩
以上正本證明與原本無異。
本判決不得上訴。
            　　　             書記官  吳家瑩
中　　華　　民　　國　　96　　年　　6　　月　　23　　 日
